臺灣板橋地方法院交通事件裁定　　　　　　　　　　九十三年度交聲字第一二七號
　　原處分機關　交通部公路總局臺北區監理所
　　異　議　人
　　即受處分人　慶聯交通有限公司
　　法定代理人　甲○○○
右列異議人即受處分人因違反道路交通管理處罰條例案件，對於交通部公路總局臺北
區監理所於九十二年十二月二十四日北監營字第裁四０－ＡＢＷ九六０三五二號違反
道路交通管理事件裁決書所為之處分（原舉發案號：臺北市政府警察局九十二年五月
十九日北市警交大字第ＡＢＷ九六０三五二號）不服，聲明異議，本院裁定如左：
    主  文
原處分撤銷。
慶聯交通有限公司不罰。
    理  由
一、原處分意旨略以：異議人即受處分人慶聯交通有限公司（下稱慶聯公司）所有之
    車號九Ｌ－八００號營業小客車，於民國九十二年五月十九日下午三時四十分許
    ，行經臺北市○○○路與昆陽街交岔路口時，因「使用註銷之牌照行駛」之違規
    事實，經警掣單舉發，乃依道路交通管理處罰條例第十二條第一項第四款、第二
    項之規定，裁處罰鍰新臺幣（下同）一萬零八百元，並扣繳牌照。
二、聲明異議意旨略以：異議人慶聯公司與第三人乙○○間簽定切結書，約定由乙○
    ○提供九Ｌ－八００號營業小客車車輛，登記於異議人公司名下，仍由乙○○營
    業使用，惟乙○○未按期繳納各項稅款、行費，行方不明，異議人亦無從要求其
    按期驗車，故異議人已於九十二年三月提起訴訟，請求乙○○返還牌照，其已盡
    管理督促之責，請將紅單歸責於乙○○，爰聲明異議，請求撤銷原處分等語。
三、按汽車使用註銷之牌照行駛者，處汽車所有人三千六百元以上一萬零八百元以下
    罰鍰，並禁止其行駛、扣繳牌照，道路交通管理處罰條例第十二條第一項第四款
    、同條第二項分別定有明文。又按人民違反法律上之義務而應受行政罰之行為，
    法律無特別規定時，雖不以出於故意為必要，仍須以過失為其責任條件，司法院
    大法官釋字第二七五號解釋著有明文。又汽車不依期限參加定期檢驗者，雖係處
    罰汽車所有人，然關於車輛所有人之處罰，如應歸責於車輛駕駛人者，處罰車輛
    駕駛人，復為道路交通管理處罰條例第八十五條第二項所明定。
四、經查，原處分機關以本件異議人慶聯公司所有之車號九Ｌ－八００號營業小客車
    ，於九十二年五月十九日下午三時四十分許，行經臺北市○○○路與昆陽街交岔
    路口時，因「使用註銷之牌照行駛」之違規事實，經警掣單舉發，固有臺北市政
    府警察局九十二年五月十九日北市警交大字第ＡＢＷ九六０三五二號舉發違反道
    路交通管理事件通知單（下稱舉發通知單）及交通部公路總局臺北區監理所九十
    二年十二月二十四日北監營字第裁四０－ＡＢＷ九六０三五二號違反道路交通管
    理事件裁決書各一份附卷足參。惟按汽車運輸業所稱之「靠行」，係指汽車所有
    人為達營業之目的，將汽車所有權移轉於車行，便成為權利人而為管理行為之謂
    ，應屬信託行為一種，車行即為其受託人。依信託行為之本質，在信託人關係終
    止並信託財產（即汽車）經受託人移還前，應認受託人為信託財產法律上之所有
    權人，而於信託關係終止後，信託財產（即汽車）即回歸受託人所有。本件異議
    人慶聯公司於九十年六月二十一日確與第三人乙○○簽訂切結書，約定由乙○○
    提供其所有之車輛，委由異議人以其公司車行之名義向監理機關申辦為營業車輛
    牌照以供使用，即將乙○○所提供之車輛信託於異議人公司名下，實質上仍由乙
    ○○保管並供營業上載客使用該車，惟乙○○並未於指定日期驗車，亦未按期繳
    付各項稅款及靠行費用，業經異議人慶聯公司於九十二年一月間與乙○○終止信
    託契約，並向本院三重簡易庭起訴請求乙○○返還汽車車牌二面等情，業據證人
    及異議人之代理人何村澤證述在卷（見本院九十三年二月十六日訊問筆錄），並
    有異議人所提之切結書一份、存證信函影本二份及本院九十二年度重簡字第四二
    九號判決書一份足憑。而本件之違規時間為九十二年五月十九日，在異議人終止
    與乙○○信託契約之後，依前揭所述，本件違規車輛之所有人及使用人應為乙○
    ○無疑，則異議人所辯：其並非前揭違規車輛實際之所有人，應屬可採。況異議
    人慶聯公司早分別於九十一年十二間、九十二年一月間寄發存證信函，分別通知
    第三人乙○○參加驗車、繳納各項費用及終止信託契約，嗣後並提起訴訟請求乙
    ○○返還本案違規車輛之牌照二面，即已積極透過法律途徑宣告脫離其與實際車
    主乙○○之靠行關係，本件違規車輛雖有使用註銷牌照駕車之違規行為，異議人
    慶聯公司對此應無故意或過失責任，依前述人民違反法律上之義務而應受行政罰
    之行為，仍須以過失為其前提要件觀之，上開違規行為應不可歸責於異議人。是
    原處分機關認定異議人慶聯公司為本件違規車輛之所有人，而依道路交通管理處
    罰條例第十二條第一項第四款及第二項規定，裁處異議人慶聯公司罰鍰一萬零八
    百元，並牌照扣繳等情，自難認為允洽。綜上所述，原處分機關上開裁罰即難認
    為合法，本件異議為有理由，原處分應予撤銷，另諭知異議人不罰，以昭公允。
五、據上論斷，應依道路交通案件處理辦法第二十條，裁定如主文。
中      華      民      國    九十三    年      二      月     二十     日
                                    臺灣板橋地方法院交通法庭
                                        法  官  侯  志  融
右正本證明與原本無異
如不服本裁定應於送達後五日內向本院提出抗告狀
                                        書記官  吳  進  安
中      華      民      國    九十三    年      二      月     二十     日
